【裁判字號】    97,上易,1967
【裁判日期】    970911
【裁判案由】    恐嚇
【裁判全文】
臺灣高等法院刑事判決                97年度上易字第1967號
上  訴  人
即  被  告  甲○○
選任辯護人  扶助律師  黃憲男  律師
上列上訴人因恐嚇案件，不服臺灣宜蘭地方法院97年度訴字第27
號，中華民國97年6月9日第一審判決（起訴案號：臺灣宜蘭地方
法院檢察署96年度偵字第4302號、第3264號），提起上訴，本院
判決如下：
    主  文
原判決關於甲○○恐嚇取財未遂部分撤銷。
甲○○被訴恐嚇取財未遂部分無罪。
    理  由
一、公訴意旨略以：甲○○意圖為自己不法之所有，於民國96年
    8月2日凌晨3 時30分許，在宜蘭縣羅東鎮羅東火車站前，向
    乙○○要求拿錢出來，乙○○不從，甲○○並以手擊打乙○
    ○之胸部，並要求乙○○拿錢出來，以此方式恐嚇乙○○交
    付財物，使乙○○心生畏懼，惟仍未付款而未遂。因認甲○
    ○涉有刑法第346條第1項、第3項之恐嚇取財未遂罪云云。
二、按犯罪事實應依證據認定之，無證據不得認定犯罪事實；不
    能證明被告犯罪者，應諭知無罪之判決，刑事訴訟法第 154
    條第2 項及第301條第1項，分別定有明文。次按認定不利於
    被告之事實，須依積極證據，苟積極證據不足為不利於被告
    事實之認定時，即應為有利於被告之認定，更不必有何有利
    之證據；又事實之認定，應憑證據，如未能發現相當證據，
    或證據不足以證明，自不能以推測或擬制之方法，以為裁判
    基礎；被告否認犯罪事實所持之辯解，縱屬不能成立，仍非
    有積極證據足以證明其犯罪行為，不能遽為有罪之認定。而
    刑事訴訟法上所謂認定犯罪事實之積極證據，係指適合於被
    告犯罪事實之認定之積極證據而言，雖不以直接證據為限，
    間接證據亦包括在內；然而無論直接或間接證據，其為訴訟
    上之證明，須於通常一般之人均不致有所懷疑，而得確信其
    為真實之程度者，始得據為有罪之認定，倘其證明尚未達到
    此一程度，而有合理之懷疑存在時，致使無從形成有罪之確
    信，根據「罪證有疑，利於被告」之證據法則，即不得遽為
    不利被告之認定（最高法院30年上字第816 號、29年上字第
    3105號、30年上字第1831號、40年台上字第86號及76年台上
    字第4986號判例意旨參照）。至告訴人之指訴，係以使被告
    受刑事訴追為目的，是以告訴人之指訴為證據方法，除其指
    訴須無瑕疵，且應有查與事實相符之佐證，始得資為判決之
    基礎，亦經最高法院著有52年台上字第1300號及61年台上字
    第3099號判例可資參照。而所謂無瑕疵，係指被害人所為不
    利被告之陳述，與社會上一般生活經驗或卷存其他客觀事實
    並無矛盾而言；另所謂就其他方面調查認與事實相符，非僅
    以所援用之旁證足以證明被害結果為已足，尤須綜合一切積
    極佐證，除認定被告確為加害人之可能外，在推理上無從另
    為其他合理原因之假設，有一不合於此，即不能以被害人之
    陳述作為論斷之證據。
三、訊據被告甲○○矢口否認有何恐嚇取財之犯行，辯稱：伊沒
    有恐嚇乙○○等語。而公訴人認被告涉有上開犯行，係以證
    告訴人乙○○、證人即警員呂曉峰之證述為據。經查：
  (一)證人乙○○於檢察官第一次訊問時證稱：「事實是我在火車
    站前，告訴人跟我要100 元，我不給他，他就罵髒話，要我
    把錢拿出來，並打我胸前，我拉他衣服，我強拉他上車，我
    就要把他帶到警局，他反抗，我就打他....。」（見偵字第
    3264號卷第7 頁）；嗣於檢察官第二次訊問時則證稱：「當
    時我在打公共電話，甲○○走向我，對我說錢給拿出來，我
    對他說我為什麼要給你錢，當時我不肯給他錢，他罵幹你娘
    ，又要我把錢拿出來，我就打他，我要帶他去警局，他不肯
    ，我們就拉扯。」等語，其偵查中兩次之證述，就被告是否
    有出手打告訴人乙○○乙節已前後不一。嗣於原審審判中，
    審判長問以：當天甲○○如何跟你恐嚇取財？則供稱：「當
    天我在打公共電話，他走過來，跟我說要100 元，後來我就
    說我為何要給你，他就用三字經罵我說錢給我拿出來，當時
    因為我也會害怕，而且那麼晚，我也不知道他身上有沒有帶
    刀帶槍，我就反抗（見原審第67頁），則未提及遭被告毆打
    之事。足證乙○○於偵查中及原審之證述，前後矛盾，核與
    前揭偵查中之供述顯不一致，而有瑕疵。
  (二)而證人即警員呂曉峰於原審證述：「乙○○有說甲○○有恐
    嚇他，他說他口氣不好，要跟他拿錢。」（見原審卷第58頁
    ），其證述於案發當時，乙○○亦未向警員告稱被告有打告
    訴人乙○○乙情。
  (三)又本件係告訴人乙○○先於96年8月4日遭被告甲○○告訴傷
    害後，於同年月7 日經警通知到案，始於警詢時指稱遭被告
    毆打、恐嚇取財等情，於案發當日警員呂曉峰到場處理時，
    反而未積極向該員警表示遭傷害，欲行告訴，其所為亦反於
    常情。
  (四)綜上，告訴人此部分之指述，僅有其於偵查中及原審上開有
    瑕疵之指述，而證人呂曉峰之證述復未能證明被告確有告訴
    人所指述之恐嚇取財等情，從而，公訴人所舉證據，尚不足
    使本院確信被告有所指恐嚇犯行，不能證明其犯罪，此部分
    自應為無罪之諭知。
四、原審疏未詳酌上情，遽為被告有罪之諭知，認事用法尚有違
    誤。被告上訴，否認犯行，為有理由，自應由本院將原判決
    諭知恐嚇罪部分併予撤銷，改諭知被告此部分無罪之判決。
據上論斷，應依刑事訴訟法第369條第1項前段、第364條、第301
條第1項，判決如主文。
本案經檢察官丁樹蘭到庭執行職務。
中    華    民    國    97    年    9     月    11    日
                  刑事第十一庭  審判長法  官  張連財
                                      法  官  林明俊
                                      法  官  楊照男
以上正本證明與原本無異。
不得上訴。
                                      書記官  陳秋雄
中    華    民    國    97    年    9     月    11    日


司法院資訊處製作；財團法人民間司法改革基金會備份。
